【裁判字號】    89,上易,1814
【裁判日期】    891121
【裁判案由】    傷害
【裁判全文】
臺灣高等法院臺南分院刑事判決              八十九年度上易字第一八一四號  Ｃ
      上  訴  人  臺灣嘉義地方法院檢察署檢察官
      被      告  丙○○○
      選任辯護人  蔡  碧  仲  律師
右上訴人因被告傷害案件，不服臺灣嘉義地方法院八十九年度易字第五三二號中華民
國八十九年九月十五日第一審判決（起訴案號：臺灣嘉義地方法院檢察署八十九年度
偵字第三二三二號），提起上訴，本院判決如左：
      主      文
上訴駁回。
      理      由
一、公訴意旨略以：被告丙○○○與告訴人甲○○係婆媳關係，平日相處即不甚和睦
    於民國八十九年三月五日下午七時許，在嘉義縣梅山鄉○○村○○街四十號住處
    ，雙方因故發生口角爭執，丙○○○竟基於傷害人身體之犯意，出手毆打並推倒
    甲○○，造成甲○○右肘皮下瘀血長六公分，寬二、五公分之傷害。因認被告丙○○○涉有刑法第二百七十七條第一項之傷害罪嫌。
二、按犯罪事實應依證據認定之，無證據不得推定其犯罪事實。又不能證明被告犯罪
    者，應諭知無罪之判決，刑事訴訟法第一百五十四條、第三百零一條第一項分別
    定有明文。又事實之認定，應憑證據，如未能發現相當證據，或證據不足以證明
    ，自不能以推測或擬制之方法，為裁判基礎；且告訴人之告訴，係以使被告受刑
    事訴追為目的，是其陳述是否與事實相符，仍應調查其他證據以資審認；又認定
    不利於被告之事實，須依積極證據，苟積極證據不足為不利於被告事實之認定時
    ，即應為有利於被告之認定，更不必有何有利之證據，最高法院著有四十年台上
    字第八六號判例、五十二年臺上字第一三○○號判例、三十年上字第八十六號判
    例可資參照。
三、本件公訴意旨認被告涉有右揭傷害罪嫌，無非係以告訴人甲○○之指訴，及診斷
    證明書一紙為主要論據。惟經訊之被告丙○○○堅詞否認有何傷害犯行，辯稱：
    伊並未毆打告訴人，係告訴人抓其頭髮，並毆打其頭部等語。
四、經查：
（一）告訴人甲○○雖指陳被告有毆打之情事，並提出診斷證明書一紙為證，惟其於
      偵查中供陳：「她（即被告）先打我的臉，再打右手臂，打的腫起來，再把我
      推倒在地上：：：」等語（見八十九年他字第一一四二號卷第十五頁背面、第
      十六頁正面），嗣於原審調查時則改稱：「：：：被告就衝到二樓拉我『右手
      』衣服，打我右手及右臉，眼鏡壞了，我說我已懷孕不要打我，她（即被告）
      說生孩子要幹什麼，繼而推倒我在地上，想用腳踢我，我就將她推開，她壓在
      我身上，我推不動：：：」、「是我說錯話後跑到樓上，她（即被告）追上去
      就抓住我的『左手』，一直打我右手，當時她要傷害我肚子，我就以右手去擋
      ，而且我有推開她」等語（分別見原審八十九年簡字第一六七號卷五月二十五
      日訊問筆錄及八十九年易字第五三二號卷七月五日訊問筆錄），依其於偵查中
      及原審調查時之供述，互為比對，就被告先毆打其臉部或手部之順序，前後不
      一，且就被告於毆打前係先抓其右手或左手亦有所出入，告訴人前後供陳相左
      ，已足堪疑，況告訴人所提出之診斷證明書上載明其係受有右肘皮下瘀血長六
      公分，寬二、五公分之傷害，其餘部位並無傷勢，此有該診斷證明書附卷可查
      。衡情，被告當時若有出手毆打告訴人之臉部及右手臂，則告訴人可能受傷之
      部位，或為臉部、或為右手臂、或為告訴人防衛被告欲打其臉部及右手臂之手
      掌部位，難以想像被告毆打告訴人之臉部及右手臂會造成右手肘之傷害，是以
      告訴人所提出之診斷證明書顯無從證明告訴人之指訴為真實。
（二）證人即告訴人之夫、被告之子乙○○於偵查中、原審調查及本院審理時均證稱
      ：「：：：我聽到她們（即被告、告訴人）爭吵聲音，不到十秒鐘聽到我媽喊
      救命聲音，我衝上樓去看到她們二人側身面對面倒在地上，我媽的頭髮還被我
      太太抓著：：：」、「：：：他們二人在樓上發生爭吵，我聽到聲音看到他們
      二人面對面側躺著，我太太用右手抓住我母親頭髮：：：」等語（分別見八十
      九年他字第一一四二號卷第十四頁背面、原審八十九年簡字第一六七號卷五月
      二十五日訊問筆錄、本院八十九年十一月七日審理筆錄），而證人乙○○與被
      告間雖為母子至親，然其與告訴人間亦有夫妻情誼，苟其未確見上情，應不至
      於偵查及審理時均為相同之證述，是以告訴人之傷勢或許因倒地而造成，即不
      無可能。再參諸被告因本件衝突受有右側頭部血腫長四、五公分，寬二公分、
      右手背皮下瘀血長三公分，寬二公分、左手大拇指擦傷長○、七公分，寬○、
      一公分之傷害，亦有驗傷診斷書乙紙在卷可按，與之相較，告訴人所受之右肘
      皮下瘀血長六公分，寬二、五公分之傷害，若真是被告毆打告訴人，豈有被告
      所受之傷害較告訴人嚴重之理？故告訴人所提出之該紙診斷證明書所載之傷勢
      ，顯難認係被告毆打告訴人所造成，其證明力已有疑問，自不足憑。
（三）綜合上述，本案除告訴人之指訴外，並無其他積極證據足資證明被告有毆傷告
      訴人之犯行。參以被告與告訴人間相處已有不睦，此為告訴人所陳明，則彼此
      心生嫌隙，告訴人誇大渲染，衡情非無可能，故難徒憑告訴人片面所為不利於
      被告之指訴，即認被告有何傷害之事實。被告所辯未傷害告訴人各語，應可採
      信。此外，復查無其他積極證據足證被告有何公訴意旨所指之傷害犯行，應認
      不能證明被告犯罪。
四、原審依審理結果，參酌前揭判例意旨，認為不能證明被告犯罪，而諭知被告無罪
    之判決，其認事用法，核無違誤。
五、檢察官循告訴人之請求提起上訴，其意旨略以：「當時告訴人既害怕又緊張，一
    時記不清楚被毆順序，且毆打時有輕重，不是每次出手就有傷痕，被告毆打告訴
    人後，將告訴人推倒在地，告訴人在下面，被告壓在上面，告訴人之夫乙○○有
    看到」云云。第查告訴人就其所指被毆之情況，應記憶清晰，前後所述一致才是
    ，然告訴人竟前後所述不一，已難憑信。又告訴人之夫乙○○於偵審中均證稱未
    看見告訴人與被告毆打之過程，並證稱其聽到被告及告訴人爭吵聲音，不到十秒
    鐘聽到被告喊救命聲音，衝上樓去看時，告訴人及被告二人側身面對面倒在地上
    ，被告的頭髮還被告訴人抓著等情，乙○○既未目睹被告有傷害告訴人，自不能
    憑乙○○之證言而認定被告有傷害告訴人之犯行。告訴人仍執陳詞，指摘被告有
    傷害之犯行，尚難憑採。綜上所述，本件上訴為無理由，應予駁回。
據上論斷，應依刑事訴訟法第三百六十八條，判決如主文。
本案經檢察官楊治宇到庭執行職務。
中    華    民    國      八十九      年      十一      月      二十一  日
                                  臺灣高等法院臺南分院刑事第六庭
                                      審判長法官  林    金    村
                                            法官  顏    基    典
                                            法官  徐    宏    志
右正本證明與原本無異。
不得上訴。
                                      法院書記官  徐    瑞    清
中    華    民    國      八十九      年      十一      月     二十二   日


司法院資訊處製作；財團法人民間司法改革基金會備份。
